最　高　行　政　法　院　判　決
　　　　　　　　　　　　　94年度判字第00235號
上　訴　人　丙○○
訴訟代理人　甲○○
被 上訴 人　臺北市稅捐稽徵處
代　表　人　乙○○
上列當事人間因房屋稅事件，上訴人對於中華民國92年8月21日
臺北高等行政法院91年度訴字第3272號判決，提起上訴，本院判
決如下：
　　主  文
上訴駁回。
上訴審訴訟費用由上訴人負擔。
　　理  由
一、坐落臺北市○○路○段112號等35戶房屋，經被上訴人所屬中
    正分處向上訴人發單課徵90年房屋稅，上訴人不服，向被上
    訴人申請復查，經被上訴人復查決定「關於本市○○路○段
    112號地下2層之12建物以申請人為90年房屋稅納稅義務人部
    分撤銷，其餘復查駁回。」上訴人就復查駁回部分仍不服，
    提起訴願，亦遭駁回後，遂提起本件訴訟。
二、上訴人於原審起訴主張略以：系爭建物房屋稅課徵對象所列
    之臺北市○○路○段112號等房屋，係案外人楊培基、甲○○
    、林長照出資合夥所興建，屬於合夥財產為合夥人全體之公
    同共有，此有合作契約書影本可稽，依房屋稅條例第4條第1
    項前段及民法第668條規定，自應向合夥人或合夥代表人林
    長照課徵，始為適法。被上訴人依據台北市房屋稅徵收細則
    第3條規定，向上訴人課徵房屋稅，認事用法，顯有違誤。
    訴願決定未查明事實將原處分撤銷，亦有違誤，爰請將訴願
    決定及原處分均撤銷等語。
三、被上訴人則略以：系爭建物除台北市○○路○段112號地下層
    之12外計34戶，上訴人分別於85年11月27日、87年8月1日、
    87年7月31日、87年8月25日辦妥建物所有權第一次登記，有
    臺北市古亭地政事務所核發之建物登記謄本足憑，準此，上
    訴人自系爭建物登記日起取得該房屋等之所有權之事實，堪
    予認定。被上訴人所屬中正分處據以上訴人名義作為上開34
    戶建物90年房屋稅之納稅義務人，自屬有據。另按房屋稅條
    例第3條、同法第4條第1項前段及台北市房屋稅徵收細則第3
    條規定，房屋稅係以附著於土地之各種房屋及有增加房屋使
    用價值之建築物為課徵對象，向房屋所有權人徵收之，而所
    謂房屋所有人，係指已辦理登記之所有權人及未辦理所有權
    登記之實際房屋所有人。依建物登記謄本記載，系爭34戶房
    屋之房屋所有權人為上訴人，被上訴人自得以上訴人為房屋
    稅之納稅義務人，倘上訴人認應由合夥人或合夥代表人繳納
    ，此為私權上之問題，與本件無涉。被上訴人所屬中正分處
    查明系爭34戶之房屋所有權人為上訴人，並向其發單課徵90
    年房屋稅，揆諸房屋稅條例第3條、同法第4條第1項前段及
    臺北市房屋稅徵收細則第3條規定應無不合等語，資為抗辯
    。
四、原審斟酌全辯論意旨及調查證據之結果，略以：查臺北市房
    屋稅徵收細則第1條規定，該細則係依房屋稅條例第24條規
    定訂定，是該細則屬法規命令，主管機關核課房屋稅案件，
    本於該細則規定為之，係依法行政，自屬依法有據。系爭建
    物除台北市○○路○段112號地下層之12外計34戶，上訴人分
    別於85年11月27日、87年8月1日、87年7月31日、87年8月25
    日辦妥建物所有權第一次登記（有臺北市建物登記謄本足憑
    ），是上訴人自系爭建物登記日起取得該房屋等之所有權之
    事實，洵堪認定。依臺北市房屋稅徵收細則第3條規定可知
    ，被上訴人所屬中正分處據以上訴人名義作為上開34戶建物
    90年房屋稅之納稅義務人，揆諸房屋稅法第4條第1項前段規
    定，依法自無不合。至上訴人主張本件應以合夥代表人為房
    屋稅之納稅義務人乙節，查房屋稅應向房屋所有權人徵收，
    系爭34戶房屋之房屋所有權人為上訴人，被上訴人自得以上
    訴人為房屋稅之納稅義務人，上訴人主張應由合夥代表人繳
    納，惟合夥建築係私權上之關係，其房屋稅應如何繳納，如
    何分擔，上訴人應循私法之途徑予以解決，是上訴人上開主
    張，容有誤解，自不足採。綜上所述，原處分並無違誤，訴
    願決定予以維持，亦無不當，因而將訴願決定及原處分均予
    維持，駁回上訴人之訴。
五、本院經核原判決於法並無違誤。上訴意旨仍執前詞並主張房
    屋稅依法應向房屋所有人徵收，而合夥財產屬於合夥人公同
    共有，自應向合夥人徵收，房屋稅條例第4條第1項前段及民
    法第668條規定甚明，本件房屋稅課徵對象所列之台北市○
    ○路○段112號等房屋，係案外人楊培基、甲○○、林長照出
    資合夥所興建，屬於合夥財產，為合夥人全體公同共有，原
    判決未依法判決，顯有不適用法規之違法；又台北市房屋稅
    徵收細則仍屬行政命令，原審據以為判決，顯有法規適用不
    當之違法，爰請廢棄原判決，並撤銷訴願決定及原處分等語
    。然查「本條例用辭之定義如左：一、房屋，指固定於土地
    之建築物，供營業、工作或住宅用者。」、「房屋稅，以附
    著於土地之各種房屋，及有關增加該房屋使用價值之建築物
    ，為課徵對象。」、「房屋稅向房屋所有權人徵收之。」房
    屋稅條例第二條第一款、第三條及第四條第一項前段分別定
    有明文。而本件系爭建物除台北市○○路○段112號地下層之
    12外計34戶，上訴人分別於85年11月27日、87年8月1日、87
    年7月31日、87年8月25日辦妥建物所有權第一次登記，上訴
    人自系爭建物登記日起取得該房屋等之所有權。依臺北市房
    屋稅徵收細則第3條規定，被上訴人所屬中正分處據以上訴
    人名義作為上開34戶建物90年房屋稅之納稅義務人，揆諸前
    開規定，尚無違誤，訴願決定及原判決亦予維持，均無不合
    。況查原判決已就本件爭點即上訴人主張本件應以合夥代表
    人為房屋稅之納稅義務人乙節，為不可採等情，明確詳述其
    得心證之理由，有如前述。並與前開行為時房屋稅條例等法
    令規定要無不合，尚無判決不適用法規或適用不當之違法。
    至於上訴人其餘訴稱各節，乃上訴人以其對法律上見解之歧
    異，就原審取捨證據、認定事實之職權行使，指摘其為不當
    ，均無可採。綜上所述，上訴意旨指摘原判決違誤，求予廢
    棄，難認有理由，應予駁回。
據上論結，本件上訴為無理由，爰依行政訴訟法第255條第1項、
第98條第3項前段，判決如主文。
中    華    民    國    94    年    2     月   17     日
                  第四庭審判長法  官　徐　樹　海
                              法  官　高　啟　燦
                              法  官　吳　錦　龍
                              法  官　黃　合　文
                              法  官　林  茂  權
以  上  正  本  證  明  與  原  本  無  異
中    華    民    國    94    年    2    月    17     日
　　　　　　　　　　　　　　　書記官　王　福　瀛
